---
title: "cours_r_partie_3"
---

# Exercice

## Question 1 : Import des données + création des sous-dataframes

```{r}
library(readr)
df_velo <- read_delim("data_velo.csv")

df_b_788 <- df_velo[df_velo$`Numéro de boucle` == 788, ]
df_b_947 <- df_velo[df_velo$`Numéro de boucle` == 947, ]


df_d_0105 <- df_velo[df_velo$Jour == "2025-01-05", ]
df_d_1128 <- df_velo[df_velo$Jour == "2025-11-28", ]
```

## Question 2 : Fonction filtre_anomalie()
```{r}
filtre_anomalie <- function(df_velo) {
  df_filtre <- df_velo[!(df_velo$`Probabilité de présence d'anomalies` %in% c("Forte", "Faible")), ]
  return(df_filtre)
}
```

## Question 3 : Application + nombre de lignes filtrées
```{r}
# Application
df_b_788_filtre <- filtre_anomalie(df_b_788)
df_b_947_filtre <- filtre_anomalie(df_b_947)

df_d_0105_filtre <- filtre_anomalie(df_d_0105)
df_d_1128_filtre <- filtre_anomalie(df_d_1128)

# Nombre de lignes supprimées
nrow(df_b_788) - nrow(df_b_788_filtre)
nrow(df_b_947) - nrow(df_b_947_filtre)

nrow(df_d_0105) - nrow(df_d_0105_filtre)
nrow(df_d_1128) - nrow(df_d_1128_filtre)
```
La fonction filtre_anomalie permet de supprimer les observations présentant des anomalies "Forte" ou "Faible". Après application sur les différents sous-échantillons, on observe une réduction du nombre d'observations, ce qui permet de travailler sur des données plus fiables.
## Question 3 : Application + nombre de lignes filtrées
```{r}
# Application
df_b_788_filtre <- filtre_anomalie(df_b_788)
df_b_947_filtre <- filtre_anomalie(df_b_947)

df_d_0105_filtre <- filtre_anomalie(df_d_0105)
df_d_1128_filtre <- filtre_anomalie(df_d_1128)

# Nombre de lignes supprimées
nrow(df_b_788) - nrow(df_b_788_filtre)
nrow(df_b_947) - nrow(df_b_947_filtre)

nrow(df_d_0105) - nrow(df_d_0105_filtre)
nrow(df_d_1128) - nrow(df_d_1128_filtre)
```
La fonction filtre_anomalie permet de supprimer les observations présentant des anomalies "Forte" ou "Faible". Après application sur les différents sous-échantillons, on observe une réduction du nombre d'observations, ce qui permet de travailler sur des données plus fiables.

