---
title: "cours_r_partie_3"
---

# Exercice

## Question 1 : Import des données + création des sous-dataframes

```{r}
library(readr)
df_velo <- read_delim("data_velo.csv")

df_b_788 <- df_velo[df_velo$`Numéro de boucle` == 788, ]
df_b_947 <- df_velo[df_velo$`Numéro de boucle` == 947, ]


df_d_0105 <- df_velo[df_velo$Jour == "2025-01-05", ]
df_d_1128 <- df_velo[df_velo$Jour == "2025-11-28", ]
```

## Question 2 : Fonction filtre_anomalie()
```{r}
filtre_anomalie <- function(df_velo) {
  df_filtre <- df_velo[!(df_velo$`Probabilité de présence d'anomalies` %in% c("Forte", "Faible")), ]
  return(df_filtre)
}
```

## Question 3 : Application + nombre de lignes filtrées
```{r}
# Application
df_b_788_filtre <- filtre_anomalie(df_b_788)
df_b_947_filtre <- filtre_anomalie(df_b_947)

df_d_0105_filtre <- filtre_anomalie(df_d_0105)
df_d_1128_filtre <- filtre_anomalie(df_d_1128)

# Nombre de lignes supprimées
nrow(df_b_788) - nrow(df_b_788_filtre)
nrow(df_b_947) - nrow(df_b_947_filtre)

nrow(df_d_0105) - nrow(df_d_0105_filtre)
nrow(df_d_1128) - nrow(df_d_1128_filtre)
```
La fonction filtre_anomalie permet de supprimer les observations présentant des anomalies "Forte" ou "Faible". Après application sur les différents sous-échantillons, on observe une réduction du nombre d'observations, ce qui permet de travailler sur des données plus fiables.
## Question 3 : Application + nombre de lignes filtrées
```{r}
# Application
df_b_788_filtre <- filtre_anomalie(df_b_788)
df_b_947_filtre <- filtre_anomalie(df_b_947)

df_d_0105_filtre <- filtre_anomalie(df_d_0105)
df_d_1128_filtre <- filtre_anomalie(df_d_1128)

# Nombre de lignes supprimées
nrow(df_b_788) - nrow(df_b_788_filtre)
nrow(df_b_947) - nrow(df_b_947_filtre)

nrow(df_d_0105) - nrow(df_d_0105_filtre)
nrow(df_d_1128) - nrow(df_d_1128_filtre)
```
La fonction filtre_anomalie permet de supprimer les observations présentant des anomalies "Forte" ou "Faible". Après application sur les différents sous-échantillons, on observe une réduction du nombre d'observations, ce qui permet de travailler sur des données plus fiables.

## Question 4 : Fonction compter_nombre_trajets()
```{r}
compter_nombre_trajets <- function(df_velo) {
  sum(df_velo$Total, na.rm = TRUE)
}
```

### Application
```{r}
compter_nombre_trajets(df_b_788)
compter_nombre_trajets(df_b_947)
compter_nombre_trajets(df_d_0105)
compter_nombre_trajets(df_d_1128)
```

## Question 5 : Fonction compter_nombre_boucle()
```{r}
compter_nombre_boucle <- function(df_velo) {
  length(unique(df_velo$`Numéro de boucle`))
}
```

### Application
```{r}
compter_nombre_boucle(df_b_788)
compter_nombre_boucle(df_b_947)
compter_nombre_boucle(df_d_0105)
compter_nombre_boucle(df_d_1128)
```
## Question 6 : Fonction trouver_trajet_max()
```{r}
trouver_trajet_max <- function(df_velo) {
  
  idx <- which.max(df_velo$Total)
  
  list(
    boucle = df_velo$`Boucle de comptage`[idx],
    jour = df_velo$Jour[idx],
    nb_passages = df_velo$Total[idx]
  )
}
```

### Application
```{r}
trouver_trajet_max(df_b_788)
trouver_trajet_max(df_b_947)
trouver_trajet_max(df_d_0105)
trouver_trajet_max(df_d_1128)
```

## Question 7 : Appliquer sur df_velo
```{r}
trouver_trajet_max(df_velo)
```

### Nouvelle fonction Anomalie
```{r}
filtre_anomalie <- function(df_velo) {
  df_velo[!(df_velo$`Probabilité de présence d'anomalies` %in% c("Forte", "Faible")) &
       !is.na(df_velo$`Probabilité de présence d'anomalies`), ]
}
```


## Question 8 : Fonction calcul_distribution_semaine()
```{r}
calcul_distribution_semaine <- function(df_velo) {
  aggregate(Total ~ `Jour de la semaine`, data = df_velo, sum)
}
```

### Application
```{r}
calcul_distribution_semaine(df_b_788)
calcul_distribution_semaine(df_b_947)
calcul_distribution_semaine(df_d_0105)
calcul_distribution_semaine(df_d_1128)
```

Les fonctions implémentées permettent d'extraire des statistiques descriptives essentielles sur les trajets vélos. On observe que : le nombre de trajets varie fortement selon les boucles et les jours
- certaines valeurs extrêmes peuvent être liées à des anomalies
- la distribution hebdomadaire met en évidence des comportements typiques (mobilité domicile-travail)

## Question 9 : Fonction plot_distribution_semaine()
```{r}
plot_distribution_semaine <- function(df_velo) {
  
  df_clean <- filtre_anomalie(df_velo)
  
  if(nrow(df_clean) == 0){
    message("Aucune donnée après filtrage des anomalies, utilisation du dataset complet")
    df_clean <- df_velo
  }
  
  dist <- calcul_distribution_semaine(df_clean)
  
  ggplot(dist, aes(x = factor(`Jour de la semaine`), y = Total)) +
    geom_col(fill = "steelblue") +
    labs(
      title = "Distribution des trajets par jour de la semaine",
      x = "Jour de la semaine (1=Lundi, 7=Dimanche)",
      y = "Nombre total de trajets"
    ) +
    theme_minimal()
}
```

### Application
```{r}
plot_distribution_semaine(df_b_788)
plot_distribution_semaine(df_b_947)
plot_distribution_semaine(df_d_0105)
plot_distribution_semaine(df_d_1128)
```

## Question 10 : Amélioration de trouver_trajet_max()
```{r}
trouver_trajet_max <- function(df_velo) {
  
  # 1️⃣ Filtrer anomalies
  df_clean <- filtre_anomalie(df_velo)
  
  # 2️⃣ Identifier la ligne avec le max
  idx <- which.max(df_clean$Total)
  max_boucle <- df_clean$`Boucle de comptage`[idx]
  max_jour <- df_clean$Jour[idx]
  
  # 3️⃣ Moyenne par jour pour cette boucle
  mean_par_jour <- mean(df_clean$Total[df_clean$`Boucle de comptage` == max_boucle], na.rm = TRUE)
  
  # 4️⃣ Moyenne par boucle pour ce jour
  mean_par_boucle <- mean(df_clean$Total[df_clean$Jour == max_jour], na.rm = TRUE)
  
  # 5️⃣ Retourner tout
  list(
    boucle = max_boucle,
    jour = max_jour,
    nb_passages = df_clean$Total[idx],
    moyenne_par_jour = mean_par_jour,
    moyenne_par_boucle = mean_par_boucle
  )
}
```

### Application
```{r}
trouver_trajet_max(df_b_788)
trouver_trajet_max(df_b_947)
trouver_trajet_max(df_d_0105)
trouver_trajet_max(df_d_1128)
```
## Bonus : Classe trajet + méthode générique max.trajet()
```{r}
# --- 1. Création de la classe trajet ---
# On attribue la classe "trajet" à un data.frame
as.trajet <- function(df_velo) {
  # Vérification colonnes requises
  required_cols <- c("Boucle de comptage", "Jour", "Total")
  if(!all(required_cols %in% colnames(df_velo))){
    stop("Le data.frame doit contenir les colonnes : Boucle de comptage, Jour, Total")
  }
  class(df_velo) <- c("trajet", class(df_velo))
  return(df_velo)
}

# --- 2. Méthode générique max.trajet() ---
max.trajet <- function(x, ...) {
  UseMethod("max.trajet")
}

# --- 3. Méthode pour objets de classe trajet ---
max.trajet.trajet <- function(x, ...) {
  
  # On réutilise la fonction trouver_trajet_max() mais appliquée à x
  res <- trouver_trajet_max(x)
  
  # Retourner résultat
  return(res)
}
```

### Application
```{r}
# On transforme un data.frame en objet trajet
df_b_788_trajet <- as.trajet(df_b_788)

# On utilise la méthode générique
max_info <- max.trajet(df_b_788_trajet)

# Résultat
print(max_info)
```

