---
title: "cours_r_partie_3"
---

# Exercice

## Question 1 : Import des données + création des sous-dataframes

```{r}
library(readr)
df_velo <- read_delim("data_velo.csv")

df_b_788 <- df_velo[df_velo$`Numéro de boucle` == 788, ]
df_b_947 <- df_velo[df_velo$`Numéro de boucle` == 947, ]


df_d_0105 <- df_velo[df_velo$Jour == "2025-01-05", ]
df_d_1128 <- df_velo[df_velo$Jour == "2025-11-28", ]
```

## Question 2 : Fonction filtre_anomalie()
```{r}
filtre_anomalie <- function(df_velo) {
  df_filtre <- df_velo[!(df_velo$`Probabilité de présence d'anomalies` %in% c("Forte", "Faible")), ]
  return(df_filtre)
}
```

## Question 3 : Application + nombre de lignes filtrées
```{r}
# Application
df_b_788_filtre <- filtre_anomalie(df_b_788)
df_b_947_filtre <- filtre_anomalie(df_b_947)

df_d_0105_filtre <- filtre_anomalie(df_d_0105)
df_d_1128_filtre <- filtre_anomalie(df_d_1128)

# Nombre de lignes supprimées
nrow(df_b_788) - nrow(df_b_788_filtre)
nrow(df_b_947) - nrow(df_b_947_filtre)

nrow(df_d_0105) - nrow(df_d_0105_filtre)
nrow(df_d_1128) - nrow(df_d_1128_filtre)
```
La fonction filtre_anomalie permet de supprimer les observations présentant des anomalies "Forte" ou "Faible". Après application sur les différents sous-échantillons, on observe une réduction du nombre d'observations, ce qui permet de travailler sur des données plus fiables.
## Question 3 : Application + nombre de lignes filtrées
```{r}
# Application
df_b_788_filtre <- filtre_anomalie(df_b_788)
df_b_947_filtre <- filtre_anomalie(df_b_947)

df_d_0105_filtre <- filtre_anomalie(df_d_0105)
df_d_1128_filtre <- filtre_anomalie(df_d_1128)

# Nombre de lignes supprimées
nrow(df_b_788) - nrow(df_b_788_filtre)
nrow(df_b_947) - nrow(df_b_947_filtre)

nrow(df_d_0105) - nrow(df_d_0105_filtre)
nrow(df_d_1128) - nrow(df_d_1128_filtre)
```
La fonction filtre_anomalie permet de supprimer les observations présentant des anomalies "Forte" ou "Faible". Après application sur les différents sous-échantillons, on observe une réduction du nombre d'observations, ce qui permet de travailler sur des données plus fiables.

## Question 4 : Fonction compter_nombre_trajets()
```{r}
compter_nombre_trajets <- function(df_velo) {
  sum(df_velo$Total, na.rm = TRUE)
}
```

### Application
```{r}
compter_nombre_trajets(df_b_788)
compter_nombre_trajets(df_b_947)
compter_nombre_trajets(df_d_0105)
compter_nombre_trajets(df_d_1128)
```

## Question 5 : Fonction compter_nombre_boucle()
```{r}
compter_nombre_boucle <- function(df_velo) {
  length(unique(df_velo$`Numéro de boucle`))
}
```

### Application
```{r}
compter_nombre_boucle(df_b_788)
compter_nombre_boucle(df_b_947)
compter_nombre_boucle(df_d_0105)
compter_nombre_boucle(df_d_1128)
```
## Question 6 : Fonction trouver_trajet_max()
```{r}
trouver_trajet_max <- function(df_velo) {
  
  idx <- which.max(df_velo$Total)
  
  list(
    boucle = df_velo$`Boucle de comptage`[idx],
    jour = df_velo$Jour[idx],
    nb_passages = df_velo$Total[idx]
  )
}
```

### Application
```{r}
trouver_trajet_max(df_b_788)
trouver_trajet_max(df_b_947)
trouver_trajet_max(df_d_0105)
trouver_trajet_max(df_d_1128)
```

## Question 7 : Appliquer sur df_velo
```{r}
trouver_trajet_max(df_velo)
```

### Nouvelle fonction Anomalie
```{r}
filtre_anomalie <- function(df_velo) {
  df_velo[!(df_velo$`Probabilité de présence d'anomalies` %in% c("Forte", "Faible")) &
       !is.na(df_velo$`Probabilité de présence d'anomalies`), ]
}
```


## Question 8 : Fonction calcul_distribution_semaine()
```{r}
calcul_distribution_semaine <- function(df_velo) {
  aggregate(Total ~ `Jour de la semaine`, data = df_velo, sum)
}
```

### Application
```{r}
calcul_distribution_semaine(df_b_788)
calcul_distribution_semaine(df_b_947)
calcul_distribution_semaine(df_d_0105)
calcul_distribution_semaine(df_d_1128)
```

Les fonctions implémentées permettent d'extraire des statistiques descriptives essentielles sur les trajets vélos. On observe que : le nombre de trajets varie fortement selon les boucles et les jours
- certaines valeurs extrêmes peuvent être liées à des anomalies
- la distribution hebdomadaire met en évidence des comportements typiques (mobilité domicile-travail)


